臺灣宜蘭地方法院刑事附帶民事訴訟判決
111年度附民字第189號
原      告  鍾進榮
            鍾文蒼
            鍾喬如
兼  上三人
訴訟代理人  鍾鎮安
被      告  鄭偉健
上列被告因傷害案件（111年度訴字第181號），經原告提起附帶
民事訴訟請求損害賠償，本院判決如下： 
    主  文
原告之訴及假執行之聲請均駁回。
    事實及理由
一、原告主張如附件所載。
二、被告未為任何聲明或陳述，亦未提出任何書狀。
三、按刑事附帶民事訴訟，係指因犯罪而受損害之人，於刑事訴
    訟程序附帶提起民事訴訟，以請求回復其損害之程序，故提
    起是項訴訟須限於起訴之犯罪事實侵害個人私權致生損害者
    ，始得為之，且須以刑事訴訟程序之存在為前提。若刑事訴
    訟部分未經提起公訴或自訴，即無提起附帶民事訴訟之餘地
    （最高法院108年度台附字第7號判決意旨參照）；法院認為
    刑事附帶民事訴訟原告之訴不合法或無理由者，應以判決駁
    回之，刑事訴訟法第502條第1項定有明文。次按得於刑事訴
    訟程序附帶提起民事訴訟者，以被告犯罪行為之被害人，且
    其所受損害，係因被告犯罪而直接發生者為限，否則縱令得
    依其他事由提起民事訴訟，亦不得於刑事訴訟程序附帶為此
    請求，其提起附帶民事訴訟之合法與否，則應依刑事訴訟予
    以判斷（最高法院111年度台附字第3號判決同此意旨）。
四、查本案刑事被告鄭偉健因涉犯刑法第277條第1項傷害罪嫌經
    檢察官提起公訴，並經本院以111年度訴字第181號判決在案
    ，依檢察官起訴及本院認定之犯罪事實，為被告於民國110
    年6月21日對告訴人鍾黃環為傷害犯行，是被告犯罪之被害
    人應為當時仍生存之告訴人鍾黃環，而非在鍾黃環死亡後取
    得繼承權之原告4人，原告4人既非此部分因犯罪而受損害之
    人，自無從依上開規定提起刑事附帶民事訴訟。至原告4人
    所主張鍾黃環因被告之傷害行為而死，則未經檢察官起訴，
    亦與本院所認定之犯罪事實有間。依照上開說明，原告4人
    對被告提起附帶民事訴訟即與前開刑事訴訟法第487條第1項
    之規定不符，其訴不合法，應予以駁回。又原告之訴既經駁
    回，其假執行之聲請亦失所附麗，應併予駁回。
五、據上論斷，應依刑事訴訟法第502條第1項，判決如主文。 
中　　華　　民　　國　　111 　年　　8 　　月　　17　　日
                  刑事第五庭  審判長法  官  陳嘉年
                                    法  官  程明慧
                                    法  官  李蕙伶
以上正本證明與原本無異。
如不服本判決應於收受本判決後20日內向本院提出上訴書狀，並
應敘述具體理由。（均須按他造當事人之人數附繕本）非對刑案
部分提出上訴者，不得對本件提起上訴。
                                    書記官　陳靜宜
中　　華　　民　　國　　111 　年　　8 　　月　　17　　日